【裁判字號】    96,重訴,268
【裁判日期】    980220
【裁判案由】    返還不當得利
【裁判全文】
臺灣士林地方法院民事裁定             96年度重訴字第268號
原      告  精碟科技股份有限公司
法定代理人  乙○○
訴訟代理人  陳彥希律師
            陳正和律師
            范清銘律師
                      （送達代收人  林秋琴律師
被      告  荷蘭商皇家飛利浦電子股份有限公司(Koninklijke
             Philips .
                        ndh.
                      荷蘭愛.
法定代理人  甲○○(Eric  .
訴訟代理人  郭雨嵐律師
複代理人    呂紹凡律師
訴訟代理人  范曉玲律師
上列當事人間返還不當得利事件，本院裁定如下：
    主  文
本院就本件訴訟有管轄權。
    理  由
一、按訴訟程序上之中間爭點，達於可為裁判之程度者，法院得
    先為裁定。民事訴訟法第383 條第2條所明定。
二、本件原告起訴請求被告返還不當得利，主張與被告所訂立之
    可錄式光碟授權合約（下稱授權合約）第12.02 條，雖訂有
    兩造合意定荷蘭海牙法院為本案管轄法院，但並未排除本院
    之管轄權，其向本院提起本件訴訟，本院應有管轄權等語；
    被告則以：本件係原告本於授權合約無效而請求返還其因「
    履行專利授權合約給付給被告之權利金」，符合授權合約第
    12.02 條約定之情形，依民事訴訟法第24條規定，應由雙方
    所合意之荷蘭海牙法院管轄」云云為辯。
三、兩造所訂立之授權合約第12.02 條約定：「因本合約所生或
    與本合約解釋及履行相關之爭議，最終均應由荷蘭海牙有權
    法院審理」（中譯），雖有合意指定荷蘭海牙法院為管轄法
    院，惟按合意管轄之約定，原則上故可排除有管轄權法院之
    管轄，但如有(1)由合意管轄法院管轄有失公平、(2)行合意管
    轄是被詐欺、脅迫或其他不正當手段、(3)當時定合意管轄，
    不利於平等地位、(4)由合意管轄法院管轄不適當，不方便之
    情事時，則例外可不受合意管轄拘束，合意管轄之約定，效
    力非屬絕對。是在契約雙方當事人合意以外國法院為管轄法
    院時，除當事人明示或因其他特別情事得認為具有排他亦即
    專屬管轄之性質者外，通常宜解為僅生該合意所定之管轄法
    院取得管轄權而已，並不當然具有排他管轄之效力。經查，
    授權合約之合意管轄條款中並未有明確表示兩造就系爭契約
    訴訟，專屬荷蘭法院管轄之意，且荷蘭與我國未相互承認，
    我國並未承認荷蘭法院判決之效力。況被告與訴外人巨擘科
    技股份有限公司基於相似內容授權合約糾紛之訴訟中，被告
    曾以書狀陳述：該合意管轄之約定，僅約定荷蘭法院有管轄
    權，並未約定荷蘭法院為排他之管轄法院，台灣新竹地方法
    院應有管轄權云云（282~284 頁），依禁反言之原則，被告
    在本件訴訟為相反之主張，顯非可採。復按對於在中華民國
    現無住所或住所不明之人因財產權涉訟者，得由被告可扣押
    之財產或請求標的所在地之法院管轄。」，為民事訴訟法第
    3 條所定明，被告雖在我國無住所，惟被告擁有位於台北市
    南港區區3 之1 號15樓台灣飛利浦電子工業股份有限公
    司100 ％股權，有公司登記資料查詢表（139 、140 頁）可
    參，該股權之扣押與執行，皆應在本院管轄，矧被告既在台
    灣投資台灣飛利浦電子工業股份有限公司，即無程序上之不
    便利。從而，解釋上本院就本件訴訟應有管轄權。
四、被告請求本院先行就管轄權之程序事項為裁定，依首揭規定
    ，即無不合。
五、爰裁定如主文。
中    華    民    國    98    年    2     月    20    日
                  民事第一庭  法  官  黃小瑩
以上正本證明與原本無異。
如對本裁定抗告，應於裁定送達後10日內向本院提出抗告狀。
中    華    民    國    98    年    2     月    24    日
                              書記官  陳鳳嬌


司法院資訊處製作；財團法人民間司法改革基金會備份。
